【裁判字號】    98,消債抗,7
【裁判日期】    980213
【裁判案由】    更生事件
【裁判全文】
臺灣臺北地方法院民事裁定             98年度消債抗字第7號
抗  告  人  甲○○
上列抗告人因消費者債務清理事件聲請更生，對於中華民國97年
11月13日本院97年度消債更字第888 號裁定提起抗告，本院裁定
如下：
    主  文
抗告駁回。
抗告程序費用新臺幣壹仟元由抗告人負擔。
    理  由
一、抗告意旨略以：依消費者債務清理條例第3 條、第42條之規
    定，法院對於符合聲請條件者，即應給予更生之機會，而不
    是輕易駁回，其係因理財失當，墮入銀行循環高利貸之陷阱
    ，又要負擔家庭之重擔才會積欠債務，並非蓄意奢侈揮霍，
    係因多年前投資友人餐飲業生意而向銀行借貸，未料經營不
    善虧損，為週轉復再借貸，惟仍虧損連連，終至血本無歸倒
    閉，而銀行多是要求年息將近20% 的高利貸，日積月累之下
    ，至其每月連最低繳款金額都付不出來，並非奢侈、浪費不
    懂節制所致，原審徒以數日之消費，且該債務金額復未及債
    務總額6%，竟以偏概全地遽認其負債主因均係由於浪費，而
    欲利用更生程序躲避債務，未免太過歧視偏見。其負債總額
    已超過總資產甚多，且每月都不足償還銀行要求之金額，確
    已陷於不能清償之困境，但有繼續性之收入，且有心還債，
    自已符合更生之要件，並有准許更生之必要云云。並聲明：
    原裁定廢棄，上開廢棄部分，發回更審。
二、按為使負債務之消費者得依本條例所定程序清理其債務，以
    調整其與債權人及其他利害關係人之權利義務關係，保障債
    權人之公平受償，謀求消費者經濟生活之更生及社會經濟之
    健全發展，特制定本條例，消費者債務清理條例（下稱本條
    例）第1 條定有明文。次按債務人不能清償債務或有不能清
    償之虞者，得依本條例所定更生或清算程序，清理其債務，
    本條例第3 條定有明文。又聲請更生或清算不合程式或不備
    其他要件者，法院應以裁定駁回之。但其情形可以補正者，
    法院應定期間先命補正，復為本條例第8 條所明定。是為兼
    顧債權人、債務人雙方之利益，使陷於經濟上困境之消費者
    得以清理債務，採重建型之更生及清算型之清算程序雙軌制
    ，利用此兩種程序妥適調整債務人與債權人及其他利害關係
    人間之權利義務關係，保障債權人獲得公平受償，並謀求消
    費者經濟生活之更生機會。而更生程序旨在促使債務人自力
    更生，藉由強化法院之職權調查，將債務人之財產狀況透明
    化，減輕其負擔，降低債權人會議可決更生方案之條件，及
    法院之適時介入，逕為裁定認可更生方案，使債務人得於儘
    其能力清償債務後免責，而獲重生之機會。而為避免債務人
    濫用此制度，產生道德危機，併予嚴謹之限制。故更生程序
    之進行，有賴當事人間之協力配合，本於誠信為基礎，形成
    債務清理之共識，各當事人自兼負有最大的誠實信用之義務
    ，以使債權人得以獲得公平受償並使債務人得有經濟生活之
    重生機會。
三、經查：抗告人主張其因多年前投資友人餐飲業的生意而向銀
    行借貸資金，因經營不善虧損，而復借貸導致虧損連連云云
    ，然依債權人臺灣中小企業銀行股份有限公司97年10月27日
    之陳報狀所示，抗告人於民國97年4 月4日起至97年4月10日
    止，即鉅額、密集消費商品或服務，且再觀其內容，有百貨
    公司、電子商品、舞廳、溫泉、銀樓、金飾等，皆非生活必
    要性支出，則依抗告人所述，其每月薪資收入為新臺幣（下
    同）25,000元，但每月必要之家庭生活及扶養開支則為19,0
    00元（依抗告人於97年9 月24日聲請更生之陳報狀所述），
    再抗告人亦已知自身負債累累，則債務人即應謹慎消費，節
    省生活非必要性開支以求致力還款於各個債權人，然抗告人
    卻仍於短暫時間內為非必要性之奢侈、大量消費（於97年 4
    月4日起至97年4月10日止總計消費151,337 元），則於抗告
    人即已預見其債務負債累累且亦需負擔家計之情狀下，竟仍
    為大量、密集之非必要性消費行為，而主張無力清償與債權
    人，即難認債務人有與全體債權人為清償債務之誠意，亦難
    認抗告人無利用更生程序規避債務之道德風險。且抗告人上
    開行為亦與本條例第134條第4款所示之行為相符，倘本院裁
    准進行更生程序後，債權人不同意更生方案而進入清算程序
    者，依本條例第134條第4款之規定，抗告人亦無法受到免責
    之裁定。
四、綜上所述，本件更生之聲請，依抗告人所述事實及相關證據
    資料，堪認債務人並無與全體債權人為債務清理之誠意，且
    有規避債務之道德風險，上開欠缺亦屬無從補正，依首揭說
    明，抗告人提起更生之聲請自應駁回，從而原審裁定駁回抗
    告人更生之聲請，核無違誤，抗告意旨猶執前詞，指摘原裁
    定不當，求予廢棄另為裁定，為無理由，應予駁回。
五、結論：本件抗告為無理由，爰依消費者債務清理條例第11條
    第2項、第15條，民事訴訟法第495條之1第1項、第449條第1
    項、第95條、第78條，裁定如主文。
中    華    民    國    98    年    2    月      13   日
                  民事第四庭  審判長法    官  周祖民
                                    法    官  賴武志
                                    法    官  余明賢
以上正本係照原本作成。
本裁定不得再抗告。
中    華    民    國    98    年    2    月      13   日
                                    書 記 官  楊勝欽


司法院資訊處製作；財團法人民間司法改革基金會備份。
